臺灣板橋地方法院刑事判決　　　　　　　　　　　　　九十年度訴字第一七九一號
　　公　訴　人　臺灣板橋地方法院檢察署檢察官
　　被　　　告　戊○○　男　四.
右列被告因稅捐稽徵法等案件，經檢察官提起公訴（九十年度偵字第一一五九號），
本院判決如左：
    主  文
戊○○無罪。
    理  由
一、公訴意旨略以：被告戊○○係址設台中市○○區○○路八六七號「義安商行」之
    負責人，明知乙○○於民國八十五年間，並未在義安商行工作及支薪，竟於八十
    六年一月底前之某日，在上址公司內，偽造乙○○八十五年全年度向該公司支領
    工資計十五萬元之工資表，且製成各類所得扣繳暨免扣繳憑單，以詐術向財政部
    台灣省中區國稅局台中市分局，提出義安商行所屬之八十六年度各類所得扣繳暨
    免扣繳申報，並據此於該公司所提報之八十六年度營利事業所得稅申報書中，虛
    增薪資支出十五萬元，致使該年度營業成本增加十五萬元，營利所得減少十五萬
    元，經核定該年度之課稅額為虧損十一萬八千七百六十九元，藉此方法逃漏該年
    度應納之營利事業所得稅七千八百零八元。並致使乙○○遭該主管稅捐稽徵機關
    補徵八十五年度之綜合所得稅，足以生損害於乙○○之權益及稅捐稽徵機關對於
    稅捐稽徵之公平性及正確性。因認被告涉犯刑法第二百十六條、第二百十五條行
    使業務登載不實文書罪、稅捐稽徵法第四十七條、第四十一條納稅義務人詐術逃
    漏稅捐罪云云。
二、按犯罪事實應依證據認定之，無證據不得推定其犯罪事實；又不能證明被告犯罪
    者，應諭知無罪之判決；刑事訴訟法第一百五十四條、第三百零一條第一項分別
    定有明文。又犯罪事實之認定，應憑真實之證據，倘證據是否真實尚欠明確，自
    難以擬制推測之方法，為其判斷之基礎；而認定犯罪事實之證據係指足以認定被
    告確有犯罪行為之積極證據而言，該項證據自須適合於被告犯罪事實之認定，始
    得採為斷罪資料，最高法院五十三年著有臺上字第六五六號、二十九年上字第三
    一０五號判例。且刑事訴訟上證明之資料，無論其為直接或間接證據，均須達於
    通常一般之人均不致有所懷疑，而得確信其為真實之程度，始得據為有罪之認定
    ，若其關於被告是否犯罪之證明未能達此程度，而有合理懷疑之存在，致使無從
    形成有罪之確信，根據「罪證有疑，利於被告」之證據法則，即不得遽為不利被
    告之認定，亦有最高法院七十六年度臺上字第四九八六號判例可稽。其以情況證
    據（即間接證據）斷罪時，尤須基於該證據在直接關係上所可證明之他項情況事
    實，本乎推理作用足以確證被告有罪，方為合法，不得徒憑主觀上之推想，將一
    般經驗上有利被告之其他合理情況逕予排除，此觀諸最高法院三十二年上字第六
    十七號判例意旨亦甚彰明。且告訴人之告訴，係以使被告受刑事訴追為目的，是
    其陳述是否與事實相符，仍應調查其他證據以資審認，最高法院五十二年臺上字
    第一三○○號判例明揭此旨。
三、公訴人認定被告涉犯右揭犯行係以被告自承卷附之義安商行於八十五年度之營利
    事業所得稅申報書等資料為被告委由會計師所申報，且義安商行與開特公司無法
    律上任何關係，會計與財務均各自獨立及證人即開特公司負責人丁○○否認該員
    工薪資資料為證人之妻何素薇提供等語為依據。訊據被告戊○○固坦承其於八十
    五年間為義安商行之負責人，惟堅決否認有何行使業務登載不實文書及詐術逃漏
    稅捐，辯稱：申報資料上之印章是伊的沒錯，但是放在會計師處，義安商行於八
    十五年七月間就結束營業了，八十五年之報稅資料是由總公司開特股份有限公司
    （下稱開特公司）之何素薇提供給會計師的等語。經查：
    (1)證人丁○○於偵查中證稱：義安商行和開特公司是義氣上之結盟，沒有法律上
      任何關係，彼此是獨立的，於本院調查時亦證稱：被告戊○○是渠公司之高級
      幹部沒錯，後來渠公司倒閉了，被告自己出去創業，本件是八十六年的稅，但
      八十六年公司早就倒閉了，不可能還有報稅等語。惟亦證稱：報稅渠公司之會
      計小姐有指導義安商行，乙○○是高雄文建商行之員工，可是還向義安商行領
      貨去賣，因為義安商行不用付他薪水，所以乙○○向義安商行買的貨比較便宜
      ，乙○○在義安商行賺取之差價，由義安商行以工資形式報稅，當時渠公司很
      多員工都這樣，報稅是由會計課長謝淑珍負責等語（詳參八十九年度他字第二
      ０四一號卷第十七頁）。依證人丁○○所證戊○○是在公司倒閉才自己出去創
      業，惟開特公司於八十九年間仍未辦理解散登記或經撤銷公司登記，有經濟部
      中部辦公室八十九年六月三日經八九中辦三管字第０八九二七二號書函在卷足
      稽，且迄今亦未停業，復有公司基本資料查詢存卷可按。雖證人丁○○有提出
      債權債務之和解資料，僅能證明於八十五年間開特公司之資金週轉出問題，公
      司既未停業，當然有報稅之問題。另證人何素薇於本院調查時雖亦證稱：開特
      公司確實是在八十五年結束，當時開特公司也沒有處理義安商行之稅務等語，
      惟證人何素薇與丁○○為夫妻，其證言難免偏頗，且本件稅務若為證人何素薇
      所申報，其證詞涉及自己是否犯罪之利害關係，是否真實，本待存疑。
    (2)再查，被告在偵查中僅供承申報資料上之印章是伊的沒錯，但是放在會計師處
      等語，並未坦承卷附之義安商行於八十五年度之營利事業所得稅申報書等資料
      為被告委由會計師所申報（詳參九十年度偵字第一一五九號卷第七頁反面、第
      八頁），公訴人認被告自承卷附之義安商行於八十五年度之營利事業所得稅申
      報書等資料為被告委由會計師所申報云云，尚有未洽。
    (3)復查，證人即文建商行之負責人丙○○於本院調查時亦證稱：義安商行、文建
      商行都是開特公司之關係企業，乙○○是以前文建商行擔任主任之鄧世銘僱用
      的，八十五年二月底就在文建商行工作至何時，則要回去查報，八十五年確實
      是開特公司何素薇報的稅，乙○○之扣繳憑單、工資表是總公司（指開特公司
      ）填載的等語。證人謝淑珍復證稱：伊是開特公司之會計課長，負責幫開特公
      司全省會計部門的會計，訓練如何出貨、做傳票輸入電腦等訓練培養，但稅務
      是每個部門彙總各人事資料傳真給何素薇，開特公司之員工隨時都可能調動，
      乙○○確實沒有在義安商行工作過等語。參諸證人即開特公司之負責人丁○○
      所證：乙○○在義安商行賺取之差價，由義安商行以工資形式報稅，當時渠公
      司很多員工都這樣等語如前，對乙○○之報稅情況證述詳實，堪信證人丙○○
      、謝淑珍所證稅務由開特公司負責等語足採。
    (3)次查，證人甲○○於本院調查時亦證稱：當初伊是代理義安商行的申請，代打
      文件及申報，所以義安商行的稅務也都委託我處理。通常都是我們的小姐去義
      安商行拿報稅的申報資料，到後來義安商行結束了，就沒有小姐了，所以就由
      台北的何小姐（何素薇）傳真資料給伊報稅，所以八十五年的報稅資料是何小
      姐拿給伊。他們之間跟總公司資料如何伊是不知道，只知道八十五年的報稅資
      料是台北傳過來的，因為我們要聯絡小姐拿報稅資料，所以也沒有聯絡不到，
      後來義安商行才打電話給我們說，可以找台北的何小姐拿資料等語明確（詳參
      本院九十一年九月十九日審判筆錄）。證人甲○○所證核與證人謝淑珍、丙○○所證之情節相符，自堪採信。
四、綜上所述，被告所辯應堪採信，本院綜合卷證資料，對於公訴意旨所指被告逃漏
    稅捐之犯行，客觀上尚未達於通常一般人均不致有所懷疑，而得確信其犯罪事實
    之程度。此外，復查無其他積極證據足資證明被告有違反稅捐稽徵法犯行，既不
    能證明被告犯罪，依法應為無罪之諭知。
據上論斷，應依刑事訴訟法第三百零一條第一項，判決如主文。
本案經檢察官徐名駒到庭執行職務。
中      華      民      國    九十一    年      九      月     三十     日
                                  臺灣板橋地方法院刑事第四庭
                                      法  官    徐  子  涵
右正本證明與原本無異。
如不服本判決，應於判決送達後十日內向本院提出上訴狀 (應附繕本)。
                                      書記官    彭  麗  紅
中      華      民      國      九十一      年    十    月    二十三    日
